【裁判字號】    97,交聲,348
【裁判日期】    970512
【裁判案由】    違反道路交通管理處罰條例聲明異議
【裁判全文】
臺灣士林地方法院交通事件裁定         97年度交聲字第348號
原處分機關  台北市交通事件裁決所
異  議  人
即受處分人  甲○○
上列受處分人因違反道路交通管理處罰條例案件，對於台北市交
通事件裁決所於民國97年2 月25日所為之裁決（北市裁四字第裁
22-A00000000號），聲明異議，本院裁定如下：
    主  文
原處分撤銷。
甲○○汽車駕駛人，行車速度超過規定之最高時速，處罰鍰新臺
幣貳仟貳佰元，並記違規點數壹點。
    理  由
一、原處分意旨略以：異議人即受處分人甲○○，於民國96年6
    月25日1 時36分許，駕駛4101-QE 號自用小客車，行經限速
    時速50公里之台北市○○路○ 段53號（快車道）處，以時速
    62公里之速度超速行駛（超過規定之最高時速未滿20公里）
    ，經警逕行舉發，裁決機關因認異議人有「汽車駕駛人行車
    速度，超過規定之最高時速未滿20公里」之違規，而於97年
    2 月25日分別以北市裁四字第裁22-A00000000號裁決書，依
    道路交通管理處罰條例第40條規定，裁處罰鍰新臺幣2,200
    元。
二、異議意旨略以：異議人在行經此路段時皆依限速範圍內行駛
    自覺並未超速，亦未見曾被照相，且此照相設備也可能不準
    確，又違規路段限速公告牌可能有不明、錯置或變換太過勉
    強，以致行進間有來不及反應之情形，據此聲明異議。
三、按汽車駕駛人，行車速度，超過規定之最高時速，處新台幣
    1,200 元以上2,400 元以下罰鍰；汽車駕駛人違反第40條規
    定者，除依原條款處罰鍰外，並記違規點數1 點，此道路交
    通管理處罰條例第40條、第63條第1 項第1 款分別定有明文
    。又汽車駕駛人行車速度，超過規定之最高時速未滿20公里
    者，逾越應到案期限60日以上，繳納罰鍰或逕行裁決處罰者
    ，處罰鍰新台幣2,200 元，並記違規點數1 點，此違反道路
    交通管理事件統一裁罰標準表定有明文。
四、查異議人所有車號4101-QE 號自用小客車，於前揭時間，行
    經時速限速50公里之台北市○○路○ 段53號快車道處時，經
    臺北市政府警察局設於該處之雷達測速照相設備偵設以時速
    62公里之速度行駛等情，有台北市政府警察局中正第一分局
    97年3 月26日北市警中正一分交字第09732402200 號函所檢
    送雷達測速照相設備拍攝之採證照片及標示上開路段限速50
    公里之照片在卷可參，堪可認定。再查拍攝本件違規之雷達
    測速照相設備（主機器號：593-06 2/60017），業於95年12
    月7 日通過經濟部標準檢驗局國家標準檢驗合格，領有有效
    日期至96年12月31日之檢驗合格證書（編號：MO0000000）
    等情，有台北市政府警察局中正第一分局前開函及所檢送之
    經濟部標準檢驗局95年12月8 日MO000682雷達測速儀檢定合
    格證書在卷可稽，是該雷達測速照相設備測試結果應具準確
    性，堪可採信。從而異議人於前揭時段，以時速62公里之速
    度駕駛4101-QE 號自用小客車行經上揭地點，應甚明確。異
    議人空言其自覺未超速，雷達測速照相設備應不準確云云，
    自屬無據。再對於行車速度超過規定之最高速限或低於規定
    之最低速限之違規行為，採用固定或非固定式科學儀取得證
    據資料證明者，於一般道路須至少於一百公尺，於高速公路
    、快速公路須至少於三百公尺前，明顯標示之，此道路交通
    管理處罰條例第7 條之2 第3 項定有明文。而在本件異議人
    違規之台北市○○路○ 段53號前（快車道），即在設置照相
    儀器處前方50公尺（中華路、衡陽路口）暨前方100 公尺（
    中華路1 段59號前）均設有行車速限50公里標誌暨「常有測
    速照相」警示牌，該標示清晰明確乙情，亦有前述中正第一
    分局函及檢送拍攝設置前開限述標誌及警示標示牌誌之照片
    4 幀在卷可參，是異議人辯稱違規路段限速公告牌可能有不
    明、錯置或變換太過勉強，以致行進間有來不及反應之情形
    云云，難謂符實。
五、按汽車駕駛人違反前開條例第40條之行為，除依該條規定裁
    處罰鍰外，並記違規點數1 點，此道路交通管理處罰條例第
    63條第1 項第1 款定有明文。又依道路交通管理處罰條例第
    89條規定，法院受理有關交通事件，準用刑事訴訟法之規定
    ，且依刑事訴訟法第370 條前段規定：「由被告上訴或為被
    告利益而上訴者，第二審法院不得諭知較重於原審判決之刑
    」，即所謂「不利益變更禁止原則」，惟該原則僅限於原判
    決適用法條並無不當時始有其適用，苟原判決有適用法條不
    當之情形時，第二審法院即得撤銷原判決，另為適法之判決
    而諭知較重原審之刑，此參諸刑事訴訟法第370 條後段自明
    ；再依道路交通案件處理辦法第20條規定：「交通法庭認為
    聲明異議有理由或聲明異議雖無理由，而原處分不當或違法
    者，應以裁定將原處分經聲明異議部分撤銷，並自為裁定。
    」觀之，足徵原裁決機關之處分如有不當及違法時，交通法
    庭亦得撤銷原處分另為適法之裁定甚明。綜上所述，異議人
    確有前開違規行為，應可認定。裁決機關認異議人違反道路
    交通管理處罰條例第40條之規定，及本件舉發通知單應報到
    時間為96年8 月6 日前，異議人於本件97年2 月25日北市裁
    四字第裁22-A00000000號裁決書裁決前，均未到案、申訴，
    顯已逾越應到案期限60日以上，是依前開條文及違反道路交
    通管理事件統一裁罰標準表之規定，裁處罰鍰新臺幣2,200
    元，固非無見，然查，異議人於聲明異議狀自承其駕車行經
    上開路段等語，堪認異議人為本件違規行為之汽車駕駛人自
    明。異議人為汽車駕駛人，惟原處分機關卻未依道路交通管
    理處罰條例第63條第1 項第1 款記違規點數1 點，即有未當
    。原處分漏未適用道路交通管理處罰條例第63條第1 項第1
    款規定，裁處異議人記違規點數1 點之處分，有不適用法律
    之違法，雖異議人異議理由未及此，然該處分既有可議之處
    ，本院自得撤銷該處分，並諭知如主文第2 項之裁罰。
六、據上論斷，應依道路交通案件處理辦法第20條前段，裁定如
    主文。
中    華    民    國    97    年    5     月    12    日
                  交通法庭    法  官      江翠萍
以上正本證明與原本無異。
如不服本裁定應於送達後5日內向本院提出抗告狀。
                              書記官      陳慧玲
中    華    民    國    97    年    5     月    12    日


司法院資訊處製作；財團法人民間司法改革基金會備份。
